【裁判字號】    98,交聲,359
【裁判日期】    981231
【裁判案由】    違反道路交通管理處罰條例聲明異議
【裁判全文】
臺灣苗栗地方法院交通事件裁定         98年度交聲字第359號
原處分機關  交通部公路總局新竹區監理所苗栗監理站
異  議  人
即受處分人  甲○○
上列異議人即受處分人因違反道路交通管理處罰條例案件，對於
交通部公部總局新竹區監理所苗栗監理站於民國98年3 月19日所
為之竹監苗字第裁54-CG0000000號處分（原舉發案號：北縣警交
字第CG0000000號），聲明異議，本院裁定如下：
    主  文
異議駁回。
    理  由
一、按汽車駕駛人，行車速度，超過規定之最高時速，或低於規
    定之最低時速，除有第43條第1 項第2 款情形外，處新臺幣
    1,200 元以上2,400 元以下罰鍰；汽車駕駛人違反第40條規
    定者，並記違規點數1 點，道路交通管理處罰條例第40條、
    第63條第1 項第1 款分別定有明文。而道路交通管理處罰條
    例所稱之汽車，依該條例第3 條第8 款規定，係包括機器腳
    踏車在內。又汽車駕駛人駕駛汽車，其行車速度超過規定之
    最高時速未滿20公里，嗣為警逕行舉發，而逾越舉發通知單
    上所載之應到案期限60日以上，經主管機關調查後仍認定有
    上開違規行為者，依違反道路交通管理事件統一裁罰基準表
    規定，須處以1,800 元之罰鍰。
二、次按「送達，於應受送達人之住居所、事務所或營業所為之
    。但在行政機關辦公處所或他處會晤應受送達人時，得於會
    晤處所為之。」、「於應送達處所不獲會晤應受送達人時，
    得將文書付與有辨別事理能力之同居人、受僱人或應送達處
    所之接收郵件人員。」、「送達，不能依前二條規定為之者
    ，得將文書寄存送達地之地方自治或警察機關，並作送達通
    知書兩份，一份黏貼於應受送達人住居所、事務所、營業所
    或其就業處所門首，另一份交由鄰居轉交或置於該送達處所
    信箱或其他適當位置，以為送達。前項情形，由郵政機關為
    送達者，得將文書寄存於送達地之郵政機關。寄存機關自收
    受寄存文書之日起，應保存三個月。」行政程序法第72條第
    1 項、第73條第1 項、第74條分別定有明文。且依前開規定
    所為之寄存送達，無論應受送達人實際上於何時受領文書，
    均以寄存之日，視為收受送達之日，而發生送達之效力（最
    高行政法院97年度裁字第2149號判決意旨及法務部93年4 月
    13日法律字第0930014628號函釋參照）。
三、原處分意旨略以：異議人即受處分人甲○○所有車牌號碼GG
    A-225 號重型機車，於民國98年3 月19日15時18分許行經臺
    北縣土城市○○○路南下3.6 公里處，因超速違規為臺北縣
    政府警察局掣開北縣警交字第CG0000000 號違規通知單舉發
    ；嗣原舉發單位將上開違規通知單依異議人之車籍地址以掛
    號郵寄，因未獲會晤應受送達人，遂於98年4 月7 日寄存於
    頭份郵局；上開地址確為異議人戶籍地址，原舉發單位依址
    投遞，無人簽收，即依法令規定於應到案日期內辦理寄存送
    達程序，於法並無不合；而異議人未於應到案日期繳納罰鍰
    ，原處分機關乃依道路交通管理處罰條例第40條、第63條第
    1 項第1 款暨違反道路交通管理事件統一裁罰基準及處理細
    則第44條第1 項規定，於98年8 月13日裁處異議人新臺幣
    1,80 0元，並記違規點數1 點，原處分並無不法等語。
四、異議意旨略以：收到通知單，即刻上訴未收紅單和照片，看
    了公文才知道是鄰居代收，而鄰居從未交給異議人及異議人
    之家人，導致延期，罰鍰逾期，要異議人付1,800 元，不服
    再上訴，罰鍰多付600 元；第一次收到裁決書係98年9 月5
    日，異議人於9 月7 日申訴，至11月30日才看到公文，12月
    1 日再上訴，為此向法院提出異議，請求撤銷原處分等語。
五、經查：
(一)、異議人所有車牌號碼GGA-225 號重型機車，於98年3 月19
    日15時18分行經臺北縣土城市○○○路南下3.6 公里處，為
    臺北縣政府警察局警員逕行舉發超速違規乙節，有違規查詢
    報表、臺北縣政府警察局北縣警交字第CG0000000 號舉發違
    反道路交通管理事件通知單各1 份及違規採證照片1張在卷
    可稽，是異議人確有行車速度超過規定最高速限之違規屬實
    ，堪予認定。
(二)、前揭舉發通知單暨採證照片業經原舉發單位即臺北縣政府警
    察局於98年4 月2 日以第689986號大宗掛號郵件郵寄至異議
    人之戶籍地址即苗栗縣頭份鎮玫瑰新村90號，嗣因無人簽收
    ，郵退原舉發單位，原舉發單位乃依違反道路交通管理事件
    統一裁罰基準及處理細則第5 條及行政程序法第74條規定，
    將違規單寄存於送達地之郵政機關即頭份郵局，並作送達通
    知書2 份，1 份黏貼於應受送達人門首，另1 份交由鄰居轉
    交，已依法完成寄存送達等情，有異議人個人戶籍資料查詢
    結果、臺北縣政府警察局98年10月14日北縣警交字第098015
    3743號函附送達證書影本各1 份在卷可憑，且依上開實務見
    解，應以寄存之日期視為收受送達之日期，發生送達之效力
    。是以異議人雖未實際接獲舉發通知單，惟原舉發機關既係
    依上開法定程序送達，自已發生合法送達之效力，不因異議
    人實際上有無收受而有所異。是異議人辯稱鄰居未將舉發通
    知單轉交給異議人或其家人云云，洵屬對於上開法令之誤解
    ，要難足採。
(三)、又汽車所有人名稱、住所等如有變更，應向公路監理機關辦
    理登記，此為道路交通安全規則第23條第1 項所明定。且基
    於便民原則，因應社會現況，交通部公路局另訂定公路監理
    電腦系統車輛車籍及駕駛人駕籍增設「通信地址」欄位作業
    注意事項，依該注意事項第1 條、第2 條、第5條 、第6 條
    規定，因應車主、駕駛人之需要，准予車主、駕駛人於公路
    監理電腦系統車籍及駕籍檔中增列通信地址，以利公路監理
    機關各項通知單之寄達。本件異議人之戶籍地址於69年5 月
    29日起即設於苗栗縣頭份鎮上埔里16鄰玫瑰新村90號，迄未
    變更等情，有異議人個人戶籍資料查詢結果1 份在卷可稽（
    見本院卷第19頁）。倘異議人未居住於上開戶籍地址，依前
    開說明，應向公路監理機關申請增列通信地址或變更其車籍
    登記，惟異議人並未為之；若因此未能收受上開舉發違規通
    知單，應屬可歸責於己之事由，其所生之不利益，本應由異
    議人自行承擔。是原舉發單位將本件舉發違規通知單依上開
    地址為寄存送達，已生送達之效力，業如前述。從而，異議
    人就本件違規所為之指摘，經核並無依據。
六、綜上所述，本件異議人所有上開重型機車既有前揭行車速度
    超過規定最高速限未滿20公里之違規行為，經臺北縣政府警
    察局掣單舉發，並於98年4 月7 日對異議人依法完成寄存送
    達，而異議人逾越應到案期限60日以上未依規定自動繳納罰
    鍰，亦未到案聽候裁決，則原處分機關依道路交通管理處罰
    條例第40條規定及違反道路交通管理事件統一裁罰基準表，
    裁處異議人罰鍰新臺幣1,800 元，核無違法或不當之情事，
    聲明異議意旨僅執前詞，任意指摘原處分，並無理由，應予
    駁回。
七、據上論斷，應依道路交通管理處罰條例第87條第2 項，道路
    交通案件處理辦法第19條，裁定如主文。
中    華    民    國    98    年    12    月    31    日
                  交通法庭  法  官  周靜妮
以上正本與原本無異。
如不服本裁定，應於送達後5 日內向本院提出抗告狀。
                            書記官  巫穎
中    華    民    國    98    年    12    月    31    日

司法院資訊處製作；財團法人民間司法改革基金會備份。
